【裁判字號】    99,交聲,32
【裁判日期】    990309
【裁判案由】    違反道路交通管理處罰條例聲明異議
【裁判全文】
臺灣雲林地方法院交通事件裁定          99年度交聲字第32號
移送機關即
原處分機關  交通部公路總局嘉義區監理所雲林監理站
異  議  人
即受處分人  乙○○
上列異議人即受處分人因違反道路交通管理處罰條例案件，對於
交通部公路總局嘉義區監理所雲林監理站民國99年1 月26日所為
之裁決書（原處分案號：雲監裁字第72-KAJ032873號），聲明異
議，本院裁定如下：
    主  文
異議駁回。
    理  由
一、原處分意旨略以：異議人乙○○於民國98年12月18日下午4
    時37分許，駕駛車牌號碼8088-JK 號自用小客車（下稱本案
    自小客車），自雲林縣北港鎮○○路左轉大同路時闖紅燈，
    經雲林縣警察局北港分局北辰派出所警員以該車有違反道路
    交通管理處罰條例第53條第1 項規定之行為，當場製單舉發
    ，移送機關乃於99年1 月26日開具雲監裁字第裁72-KAJ0328
    73號裁決書，依道路交通管理處罰條例第53條第1 項、第63
    條第1 項第3 款及違反道路交通管理事件統一裁基準及處罰
    細則第43、44、67條規定，裁處罰鍰新臺幣（下同）2,700
    元，併計違規點數3 點。
二、聲明異議意旨略以：異議人於98年12月18日下午4 時17分許
    ，駕駛本案自小客車，行駛於北港鎮○○路左轉大同路，於
    該路口燈號為綠燈的情形下，為警攔下開單，致遭裁決應處
    2,700 元之罰鍰。警員甲○○當場未告知違規事實，即開紅
    單要異議人簽名，並說：「我已經開了，你不簽我要寫拒簽
    。」是該簽名係在警員甲○○強迫下所為。此後，警員甲○
    ○約異議人至大同路上海藥局、民樂路自由報社看監視器，
    但仍查無證據，不料警員甲○○卻說：「你去申訴也是我們
    警察說了算，你就當作是買樂透沒中，拿去繳一繳吧。」以
    權勢欺壓百姓之情甚明。另北港分局警員丁文鵬亦僅依舉發
    警員甲○○單方供詞，未通知異議人至分局釐清事實，移送
    機關也只聽北港分局單方供詞，而認違規事實舉發並無不當
    ，惟移送機關所為處分顯有錯誤，為此聲明異議，請求撤銷
    原處分。
三、按汽車駕駛人，行經有燈光號誌管制之交岔路口闖紅燈者，
    處1,800 元以上5,400 元以下罰鍰。又汽車駕駛人，有違反
    第53條之情形者，除依原條款處罰鍰外，並予記違規點數3
    點。道路交通管理處罰條例第53條第1 項、第63條第1 項第
    3 款分別定有明文。
四、經查：
  (一)本件異議人於上開時、地，駕駛本案自小客車，行經有燈光
    號誌管制之雲林縣北港鎮○○路與大同路交岔路口時，有闖
    越紅燈違規左轉之事實，業經證人即雲林縣警察局北港分局
    北辰派出所舉發警員甲○○於本院具結證稱：當時執行巡邏
    及聯合查案勤務；我在大同路273 號前執勤，取締交通違規
    ，異議人從民樂路左轉過來，那是一個叉路，不是十字路口
    ，我站的那個位置，可以看到所有的紅綠燈；異議人左轉時
    ，大同路的號誌已經轉為綠燈超過3 秒，我才看到她左轉過
    來，第一眼看到異議人時，她已經接近路口，但還沒有到達
    ；該路口號誌有可能同時紅燈，但是不可能同時綠燈；我是
    先看到民樂路已經是紅燈，所以才開始取締；那時候汽車只
    有她一輛違規；我當時站在騎樓外面，離交叉路口差不多4
    、50公尺；那時候沒有很晚，人車沒有很多等語。上開證人
    經本院訊問後，就異議人通過燈光號誌之時間、攔截異議人
    之時間、攔截時之情狀及站立之位置，與證人當庭提出之現
    場圖、現場照片及當庭標示之位置相符。再者，證人與異議
    人間，不僅未有任何怨隙，且係毫不相識之人，衡情應無設
    詞攀誣或虛構違規事實以陷害異議人之理。況警員執行公務
    時，本身即受有行政懲處責任之監督，其到庭具結作證，更
    係以刑事責任擔保其證言之真實性，故證人上開證述內容，
    應無不可採信之處。再參以證人證稱當天下午視線清晰，可
    明顯目睹燈號之變化及異議人違規之事實，雖異議人以前詞
    置辯，並於本院調查時辯稱：其在北港鎮○○路與大同路口
    左轉，有減速行駛，明確看到是紅綠燈顯示為綠燈云云，惟
    舉發員警既於大同路變換綠燈3 秒後才發現異議人駕駛本案
    自小客車行駛於民樂路上，當時尚未進入民樂路與大同路交
    岔路口，可推知異議人自民樂路左轉大同路時，民樂路之燈
    光號誌確為紅燈無誤，異議人上開所辯，實不足採。準此，
    異議人於前述時、地，駕駛自用小客車行經設有燈光號誌管
    制設施之交岔路口時，有闖紅燈之違規行為，應可認定。至
    舉發警員於發覺異議人違規行為攔停後，其執行稽查取締之
    執法方式、態度是否妥適，則與異議人有無違規行為無涉，
    尚不能執此以卸免異議人違規裁罰之責任，附此敘明。
  (二)又依據道路交通管理處罰條例第7 條之2 規定：「汽車駕駛
    人之行為有下列情形之一，當場不能或不宜攔截製單舉發者
    ，得逕行舉發：1 、闖紅燈或平交道。2 、搶越行人穿越道
    。3 、在道路收費停車處所停車，不依規定繳費。4 、不服
    指揮稽查而逃逸，或聞消防車、救護車、警備車、工程救險
    車之警號不立即避讓。5 、違規停車或搶越行人穿越道，經
    各級學校交通服務隊現場導護人員簽證檢舉。6 、行經設有
    收費站、地磅之道路，不依規定停車繳費或過磅。7 、經以
    科學儀器取得證據資料證明其行為違規。」此乃兼顧汽車駕
    駛人及舉發警員之安全，並足推知立法者尚非要求舉發警員
    對於各項違規情事，均須以科學儀器取證。尤以，舉凡現代
    法治國家，無分民事訴訟、刑事訴訟、行政訴訟，均容許法
    院對人證為調查，以審認事實，從而，本案縱舉發警員未能
    以錄影或照相取得異議人違規之事證，非即可謂以舉發警員
    之證述不能證明異議人違規，則異議人以本案舉發並未提出
    照片或攝影為證，不能認定其違規之事實等詞置辯，亦無足
    取。
  (三)綜上所述，異議人既有違規闖紅燈之事實，從而，原處分機
    關依道路交通管理處罰條例第53條第1 項規定，裁處異議人
    2,700 元罰鍰，併違規點數3 點，於法並無不合。本件異議
    為無理由，應予駁回。
五、依道路交通管理處罰條例第87條第2 項，道路交通案件處理
    辦法第19條，裁定如主文。
中    華    民    國    99    年    3     月     9    日
                  刑事第四庭  法  官  吳錦佳
以上正本證明與原本無異。
如不服本裁定，應於裁定送達後5 日內向本院提出抗告狀（須附
繕本）。
                              書記官  謝璧卉
中    華    民    國    99    年    3     月    9     日

司法院資訊處製作；財團法人民間司法改革基金會備份。
